【裁判字號】    89,交訴,92
【裁判日期】    891220
【裁判案由】    業務過失致死
【裁判全文】
~w2z2;臺灣高雄地方法院刑事判決~w1z1;        八十九年度交訴字第九二號
    公  訴  人  臺灣高雄地方法院檢察署檢察官
    被      告  乙○○
右列被告因業務過失致死案件，經檢察官提起公訴（八十七年度偵字第二四四五六號
 ），本院判決如左：
    主  文
乙○○從事業務之人，因業務上之過失致人於死，處有期徒刑柒月，緩刑貳年。
    事  實
一、乙○○考領有普通大客車駕駛執照，係以駕駛車輛運送木材為業務之人，於民國
    八十七年十月八日下午十四時三十五分許，駕駛牌照號碼ＺＵ─八二七號自用大
    貨車，停放於高雄縣路竹鄉○○村○○路四六○之一號（即高雄縣一八四縣道）
    前，並佔用部分西向外側快車道時，本應注意：（一）停車應依車輛順行方向緊
    靠道路右側；（二）顯有妨害他車通行之處所不得停車，以避免道路交通事故之
    發生，而依當時天候晴朗，日間自然光線，柏油路面平直乾燥無缺陷，而依其智
    識、能力亦無不能注意之情事，竟疏於注意及此，貿然將該車停放於該址前未緊
    靠道路右側，並佔用西向外側快車道，妨害重型機車行駛，適有林嘉清騎乘無懸
    掛任何牌照之重型機車（ＫＡＷＡＳＡＫＩ，ＺＸＲ─四○○型號機車）沿環球
    路西向車道由東往西方向行駛，乍見乙○○所停放於該處之自用大貨車，欲向左
    閃避至西向內側快車道之際，遽遭行駛內側快車道之不明車輛影響或其他原因，
    緊急煞車後人車倒地，重型機車往左前方滑行，撞及乙○○普通大貨車左後方欄
    杆，並在事故現場劉有十七點二公尺之煞車痕一道、刮地痕數道。林嘉清因此受
    有胸撞挫傷連枷胸骨折、血胸等重創，經送醫後延至八十七年十月八日下午三時
    三十分許不治死亡。乙○○於道路交通事故發生後，主動向警察機關報案，並留
    在事故現場，向處理事故員警坦承騎為自用大貨車駕駛人，而接受裁判。
二、案經臺灣高雄地方法院檢察署檢察官囑託臺灣臺南地方法院檢察署檢察官代為相
    驗後簽移臺灣高雄地方法院檢察署，暨高雄縣警察局湖內分局報請臺灣高雄地方
    法院檢察署檢察官偵查起訴。
    理  由
一、訊據被告乙○○對其於右揭時地違規停放車輛，被害人林嘉清騎乘重型機車人車
    倒地後傷重不治死亡之事實供承不諱，核與現場目擊證人即被告自用大貨車上助
    手吳甲○○余本院審理中到庭結證情節相符，並經處理事故員警謝能隆迭於偵查
    及本院審理中證述綦詳，復有道路交通事故調查報告表暨事故現場圖、現場照片
    五幀在卷可資佐證。另偵查中，經現場處理警員謝能隆陳稱：機車後部未有撞痕
    等語（八十九年三月二十二日訊問筆錄），雖被告辯稱當時有一臺拖板車跟伊說
    有一臺車撞及死者叫伊去追他等語（見八十八年一月二十日訊問筆錄），然證人
    吳明財證稱：當時伊到現場時機車倒地，‧‧‧是路人叫伊去追另一臺大貨車等
    語，是以證人吳明財並未看見車禍之發生，況當時行經前開地點之牌照號碼ＵＴ
    ─七二七號大貨車駕駛林天逢及車上乘客高大憨於警詢及偵查中均否認撞及本件
    機車等情，經警採集該大貨車上檢體結果，並無撞痕或任何油漆殘存，此有ＵＴ
    ─七二七號大貨車之照片七紙附卷足參。又經警採集被告之ＺＵ─八二七號自用
    大貨車及被害人機車上之油漆泥土等跡證，經送內政部警政署刑事警察局鑑驗結
    果，採自被告大貨車左側欄杆之油漆及被害人重型機車前輪左側避震器尾端之黃
    色油漆，採用外觀及顯微鏡檢視法、掃描式電子顯微鏡＼Ｘ─射線能譜、紅外線
    光譜及紅外線光譜分析熱裂解氣相層析分析法比對結果，紅黃色油漆無法分別其
    不同，此有該局八十八年五月十五日刑鑑字第八四四五四號鑑驗書一份附卷可稽
    ，是以本件機車車頭曾與貨車之左側後方擦撞可明。參之上述機車後方並無凹損
    痕跡，此有現場照片十二幀（警卷）及二十九幀（相驗卷）可稽，尚難謂被害人
    機車後方曾遭其他大貨車撞及。而於八十九年十一月七日本院審理中，經依職權
    赴高雄縣警察局湖內分局一甲派出所勘驗發現，被害人機車車損大部分在右側車
    身，右車頭導流板有明顯毀損，被害人機車後方並無明顯撞擊痕跡，左側車身亦
    無毀損狀況，前輪避震器兩支完好，無撞擊痕跡等情，有該日勘驗筆錄及勘驗照
    片十一幀在卷可稽，並經處理事故員警謝能隆證稱：現場圖中十七點二公尺煞車
    痕乃被害人機車所留，其他二道三十六點五公尺、二八點七公尺之煞車痕，係不
    明車輛造成，非被害人造成，被害人機車之煞車痕係在被告大貨車後方大約十四
    公尺以上之距離，參以前揭道路交通事故調查報告表暨事故現場圖、現場照片及
    偵查卷附根據被告所述情節繪製相關位置略圖（偵查卷第四十八頁、第四十九頁
    ），足認被告大貨車停放在環球路西向車道旁環西幹十三號電桿以西七點一公尺
    處，同時並佔用部分西向外側快車道，被害人機車為閃避前方被告停放中之大貨
    車，則在緊急煞車十七點二公尺後倒地，在環西幹十三號電桿附近之西向外側快
    車道上由西向東留有數道刮地痕，刮地痕末端即為被害人機車倒地停止處。是被
    害人機車與被告自用大貨車發生碰撞前顯已倒地等情，至堪認定。至於被害人機
    車究係為何倒地，或係因不明車輛為保持兩車併行之間隔，或係因本身機車重心
    不穩，抑或其他因素所致而倒地，本院實查無積極證據足資佐證而認定，惟被害
    人騎乘機車乃因閃避被告停放中自用大貨車後，而發生倒地現場乙節，洵堪認定
    。此外，被害人係因本件道路交通事故致受有如事實欄所示之重創不治死亡，業
    經臺灣高雄地方法院檢察官囑託臺灣臺南地方法院檢察署檢察官督同法醫師相驗
    明確，製有相驗屍體證明書、驗斷書及勘驗筆錄在卷足憑。
二、按停車應依車輛順行方向緊靠道路右側；顯有妨害他車通行之處所不得停車，道
    路交通安全規則第一百十一條第四款、第一百十二條第九款分別定有明文。被告
    既考領有普通大客車駕駛執照，有公路監理電子閘門證號查詢汽車駕駛人之網路
    資料乙紙在卷可稽，被告對於前揭規定自無法諉為不知，且前揭規定之義務亦為
    被告應注意之事項，況依當時天候晴朗，日間自然光線，柏油路面平直乾燥無缺
    陷等情，有前揭道路交通事故調查報告表可徵，而依被告之智識、能力亦無不能
    注意之情事，竟疏於注意及此，貿然將該車停放於該址前未緊靠道路右側，並佔
    用西向外側快車道，妨害重型機車行駛，致肇事使被害人因之受創死亡，其有過
    失，甚為明顯，被告亦自承其有停放車輛不當之過失在卷。而被害人因本件道路
    交通事故死亡，與被告之過失行為間，並有相當之因果關係。是本案事證已臻明
    確，被告過失致人於死之犯行堪以認定，應予依法論科。
三、被告乙○○係以駕駛車輛運送木材為業務之人，此據其供明在卷，為從事業務之
    人，其駕車肇事致人於死，核其所為，係犯刑法第二百七十六條第二項之業務過
    失致人於死罪。被告於道路交通事故發生後，主動向警察機關報案，並留在事故
    現場，向處理事故員警坦承騎為自用大貨車駕駛人等情，業據證人即事故處理員
    警謝能隆到庭結證明確，復有前揭道路交通事故調查報告表乙紙附卷足憑，為對
    未發覺之犯罪自首而接受裁判，應依刑法第六十二條前段之規定減輕其刑。爰審
    酌被告一時疏於注意違規停放車輛而肇事致被害人死亡，且被告事後已與被害人
    家屬調解成立，此有高雄縣阿蓮鄉調解委員會八十八年民調字第八號調解書影本
    乙份在卷可憑等一切情狀，量處如主文所示之刑。末查被告五年以內未曾受有期
    徒刑以上刑之宣告，有臺灣高雄地方法院檢察署刑案查註紀錄表及臺灣高等法院
    被告全國前案紀錄表各乙份附卷可按，經此教訓，當應知所警惕，信當無再犯之
    虞，本院認其所受之宣告刑以暫不執行為適當，爰併諭知緩刑二年，以勵自新。
據上論斷，應依刑事訴訟法第二百九十九條第一項前段，刑法第二百七十六條第二項
、第六十二條前段、第七十四條第一款，罰金罰鍰提高標準條例第一條前段，判決如
主文。
本案經檢察官吳傑人到庭執行職務。
中      華      民      國    八十九    年     十二     月     二十     日
                                      臺灣高雄地方法院交通法庭
                                          法  官
如不服本判決，應於送達後十日內，向本院提出上訴狀。
附錄本案論罪科刑法條全文：
刑法二百七十六條第二項
  從事業務之人，因業務上之犯前項之罪者，處五年以下有期徒刑或拘役，得併科三
  千元以下罰金。


司法院資訊處製作；財團法人民間司法改革基金會備份。
